臺灣臺中地方法院民事判決
110年度簡上字第257號
上   訴   人  趙仁淇即趙孝芳之繼承人

兼訴訟代理人  趙仁傑
被  上 訴 人  中國信託商業銀行股份有限公司


法 定 代理人  利明献
訴 訟 代理人  林郁傑
              高義欽
              陳柏安
上列當事人間給付簽帳卡消費款等事件，上訴人對於中華民國11
0年4月22日本院豐原簡易庭110年度豐簡字第168號第一審判決提
起上訴，被上訴人並為訴之一部撤回及減縮，本院於民國110年1
1月19日言詞辯論終結，判決如下：
    主      文
上訴駁回(原判決主文第2項命上訴人給付之金額，減縮為上訴人
應於繼承被繼承人趙孝芳之遺產範圍內，連帶給付被上訴人新臺
幣36,711元，及自民國105年1月9日起至清償日止，按年息15%計
算之利息)。
第二審訴訟費用由上訴人於繼承被繼承人趙孝芳之遺產範圍內連
帶負擔。
    事實及理由
壹、程序部分：
一、原告於判決確定前，得撤回訴之全部或一部，但被告已為  
    本案之言詞辯論者，應得其同意。訴之撤回，被告於期日到
    場，未為同意與否之表示者，自該期日起，10日內未提出異
    議者，視為同意撤回，民事訴訟法第262條第1、4項定有明
    文。上開規定，依同法第436條之1第3項規定，於簡易訴訟
    程序之第二審準用之。被上訴人因上訴人上訴後提出時效抗
    辯，於民國110年9月30日本院準備程序期日具狀撤回原判決
    主文第1項關於信用卡本息、原判決主文第3項關於小額貸款
    本息之訴訟(見本院卷第75頁、第83頁)，上訴人於10日內未
    提出異議，視為同意撤回起訴，上開撤回起訴部分，
　　訴訟繫屬消滅，自非本院審理範圍。
二、第二審訴之變更或追加，非經他造同意，不得為之，但擴張
    或減縮應受判決事項之聲明者，不在此限，民事訴訟法第44
    6條、第255條第1項第3款分別定有明文。本件被上訴人於原
    判決主文第2項關於現金卡部分，原請求上訴人應於繼承被
    繼承人趙孝芳(下稱趙孝芳)之遺產範圍內，連帶給付上訴人
    新臺幣(下同)36,711元及自96年2月17日起至104年8月31日
    止，按年息18.25%計算之利息，暨自104年9月1日起至清償
    日止，按年息15%計算之利息。因上訴人上訴後提出時效抗
    辯，嗣於110年6月8日本院審理中具狀減縮請求上訴人應於
    繼承趙孝芳之遺產範圍內，連帶給付上訴人36,711元，及自
    起訴狀繕本送達翌日回溯5年起至清償日止，按年息5%計算
    之利息(見本院卷第85頁)，合於上開規定，應予准許。上訴
    人上開減縮部分，性質上已生一部撤回起訴之效力，亦非本
    院審理範圍。
貳、實體方面：
一、被上訴人主張：趙孝芳於92年3月13日向被上訴人申辦現金
    卡使用，約定借款最高限額50萬元(註：雙方同意日後被上
    訴人得視債務人信用狀況隨時調整借款額度)，趙孝芳得以
    金融卡提款或轉帳方式動撥貸款額度內之現金，但應於每月
    繳款截止日繳納每月應還款之金額，利息則按年息18.25%計
    算，趙孝芳自96年2月16日起即未清償，尚欠本金36,711元
    未付，趙孝芳已於100年1月17日死亡，上訴人未於法定期限
    內拋棄繼承，爰本於繼承及現金卡契約之法律關係，請求上
    訴人應於繼承趙孝芳之遺產範圍內，連帶給付上訴人36,711
    元，及自起訴狀繕本送達翌日回溯5年起至清償日止，按年
    息5%計算之利息。　　
二、上訴人則以：上訴人曾聲請限定繼承，經鈞院100年度司繼
　　字第479號准予備查在案。趙孝芳死亡後，其遺產價值雖有1
    ,007,100元，但趙孝芳對外債務過多，其遺產清償債務後，
    非但已無剩餘，上訴人更曾以自己財產替趙孝芳清償，清償
    債務金額遠遠超過趙孝芳遺產，事實上上訴人根本未有取得
    趙孝芳之遺產等語置辯。
三、原審審理後，為上訴人敗訴之判決，上訴人對原判決不服，
    提起上訴，聲明：㈠原判決廢棄。㈡被上訴人在第一審之訴駁
    回。被上訴人答辯聲明：上訴駁回。
參、本院之判斷：　　
一、被上訴人主張趙孝芳向被上訴人申辦現金卡使用，96年2月1
    6日起即未清償，尚欠本金36,711元未付，趙孝芳已於100年
    1月17日死亡，上訴人未於法定期限內拋棄繼承之事實，業
    據被上訴人於臺灣臺北地方法院110年度北簡字第1120號移
    送管轄卷(下稱移送卷)提出現金卡申請書、現金卡暨放款連
    結帳戶約定書、現金卡放款帳戶還款交易明細、本院家事庭
    函、繼承系統表(見移送卷第75頁至第77頁)等件為證，復為
    上訴人所不爭執，僅以前詞置辯。惟查，
　㈠98年6月10日修正後民法第1148條規定：繼承人對於被繼承人
    之債務，以因繼承所得遺產為限，負清償責任，而修正之立
    法理由：「鑑於社會上時有繼承人因不知法律而未於法定期
    間內辦理限定繼承或拋棄繼承，以致背負繼承債務，影響其
    生計，為解決此種不合理之現象，爰增訂第2項規定，明定
    繼承人原則上依第一項規定承受被繼承人財產上之一切權利
    、義務，惟對於被繼承人之債務，僅須以因繼承所得遺產為
    限，負清償責任，以避免繼承人因概括承受被繼承人之生前
    債務而桎梏終生。」、「繼承人依本條規定仍為概括繼承，
    故繼承債務仍然存在且為繼承之標的，僅係繼承人對於繼承
    債務僅以所得遺產為限負清償責任，故繼承人如仍以其固有
    財產清償繼承債務時，該債權人於其債權範圍內受清償，並
    非無法律上之原因，故無不當得利可言，繼承人自不得再向
    債權人請求返還。」等語，上開立法理由明揭在限定繼承情
    形，繼承人對被繼承人之債務係負以繼承所得遺產為限之物
    的有限責任，繼承人係依法取得拒絕以自己之固有財產清償
    被繼承人債務之抗辯權，並非債權人之債權超過遺產範圍之
    部分不存在，限定繼承債權人，仍得就債權全額為裁判上及
    裁判外之一切請求，惟債權人起訴請求，繼承人如提出限定
    繼承之抗辯時，法院應為保留的給付，即於繼承財產限度內
    為給付之判決，至於繼承財產之多寡、有無隱匿遺產或在遺
    產清冊為虛偽之記載等，則非本件判決斟酌之範圍。
　　是本件上訴人於繼承開始時即繼承趙孝芳一切財產與債務，
    僅因限定繼承係以所繼承遺產為限，對趙孝芳遺留債務負有
    限清償責任，非謂當遺產價值低於遺留債務，或僅遺留債務
    並無遺產之狀況下，趙孝芳之債權人即被上訴人對限定繼承
    人即上訴人無請求權。
　㈡限定繼承之繼承人，就被繼承人之債務，唯負以遺產為限度
    之物的有限責任。故就被繼承人之債務為執行時，限定繼承
    人僅就遺產之執行居於債務人之地位，如債權人就限定繼承
    人之固有財產聲請強制執行，應認限定繼承人為強制執行法
    第十五條之第三人，得提起第三人異議之訴，請求撤銷強制
    執行程序(最高法院77年台抗字第143號民事判例要旨參照)
    。被上訴人若以本件被上訴人繼承財產限度內為給付之保留
    給付之確定判決為執行名義對上訴人之固有財產為執行時，
    上訴人應依強制執行法第15條規定，提起第三人異議之訴以
    資解除，亦非趙孝芳之債權人即被上訴人對限定繼承人即上
    訴人無請求權。
  ㈢利息、紅利、租金、贍養費、退職金及其他一年或不及一年
 　 之定期給付債權，其各期給付請求權，因五年間不行使而消
　　滅。時效完成後，債務人得拒絕給付，民法第126條、第144
　　條第1項定有明文。本件被上訴人係於110年1月4日提起本件
    訴訟，有民事起訴狀上收狀戳章(見移送卷第1頁)為憑，該
    起訴狀於110年1月8日送達於上訴人，有送達回證(見移送卷
    第93頁、第95頁)在卷可稽，依上開法條規定，被上訴人請
    求上訴人於繼承趙孝芳之遺產範圍，連帶給付自起訴狀繕本
    送達翌日回溯5年即105年1月9日起至清償日止之遲延利息，
    為有理由。而依被上訴人所提出之趙孝芳現金卡申請書(見
    移送卷第15頁)、現金卡放款帳戶還款交易明細(見移送卷第
    59頁)所示，趙孝芳現金卡借款利率為年息18.25%，借款金
    額合計為36,711元。因銀行法第47條之1第2項規定：「自一
    百零四年九月一日起，銀行辦理現金卡之利率或信用卡業務
    機構辦理信用卡之循環信用利率不得超過年利率百分之十五
    」，則被上訴人請求上訴人應於繼承被繼承人趙孝芳之遺產
    範圍內，連帶給付36,711元，及自105年1月9起至清償日止
    ，按年息15%計算之利息，合於法律規定，應予准許。
二、綜上所述，被上訴人依繼承及現金卡契約之法律關係，請求
    上訴人應於繼承趙孝芳之遺產範圍內，連帶給付36,711元，
    及自起訴狀繕本送達翌日回溯5年即105年1月9日起至清償日
    止，按年息15%計算之利息，為有理由，應予准許。原審為
    上開結論之判決，核無不合。上訴人仍執前詞，提起上訴，
    求予廢棄改判，為無理由，應予駁回。
三、本件事證已臻明確，兩造其餘攻擊防禦方法及所提證據，經
    本院斟酌後，認為均不足影響本判決之結果，自無逐一詳予
    論駁之必要，併此敘明。
四、據上論結，本件上訴為無理由，依民事訴訟法第436條之1
    第3項、第449條第1項、第463條、第85條第2項，判決如主
    文。
中　　華　　民　　國　　110 　年　　12　　月　　3 　　日
                 民事第三庭   審判長法  官  陳宗賢
　　　　　　　　 
                                    法  官  劉承翰
　　　　　　　　　　　　　　　　　　 
                                    法  官  劉正中
以上正本係照原本作成。
不得上訴。
中　　華　　民　　國　　110 　年　　12　　月　　3 　　日
                                    書記官  吳克雯